臺灣板橋地方法院交通事件裁定　　　　94年度交聲字第298 號
原處分機關　交通部公路總局臺北區監理所
異　議　人　甲○○
即受處分人
上列異議人即受處分人因違反道路交通管理處罰條例案件，對於
交通部公路總局臺北區監理所於民國94年3 月8 日所為之處分（
原處分案號：北監自裁字裁40-CO0000000號），聲明異議，本院
裁定如下：
    主  文
異議駁回。
    理  由
一、異議意旨略以：異議人即受處分人甲○○於民國（下同）93
    年10月7 日上午11時25分許，駕駛車號KY-7891 號自用小貨
    車，行經台北縣淡金公路4 段台二線11.08 公里北向車道時
    ，因「駕駛汽車致人受傷，駕車逃逸」違規，而為警掣單舉
    發。惟伊當時並不知道有與案外人江陳金蓮所騎乘之機車發
    生擦撞，且事後經警方通知到警局製作筆錄拍照採證時，亦
    未發現伊當天所駕駛之車輛有與機車碰撞的痕跡，警方舉發
    肇事逃逸違規，實難甘服，爰依法聲明異議，請求撤銷原處
    分云云。
二、按「汽車駕駛人，駕駛汽車肇事致人受傷或死亡，應即採取
    救護或其他必要措施，並向警察機關報告，不得駛離，違者
    吊扣其駕照3 個月至6 個月；逃逸者吊銷駕駛執照」，道路
    交通管理處罰條例第62條第1 項定有明文，且依同條例第67
    條第1 項規定，違反上開規定而經吊銷駕駛執照者，終身不
    得考領駕駛執照。其立法本旨係在增進行車安全、保護他人
    權益，以維持社會秩序。蓋道路交通事故發生後，有受傷或
    死亡之情形者，應即時救護或採必要之措施，以防損害範圍
    之擴大。如駕駛人於肇事後，隨即駕車逃離現場，不僅使肇
    事責任認定困難，更可能使受傷之人喪失生命，自有從嚴處
    理之必要。又終身不得考領駕駛執照之規定，同係為維護車
    禍事故受害人生命安全、身體健康必要之公共政策，且在責
    令汽車駕駛人善盡行車安全之社會責任，屬維持社會秩序及
    增進公共利益所必要，司法院大法官釋字第284 、531 號解
    釋可資參照。職是之故，汽車駕駛人駕駛汽車發生交通事故
    ，不論其責任之歸屬為何，即有義務留在肇事現場，採取救
    護或其他必要措施，並向警察機關報告，以保護他人權益，
    同時釐清肇事責任，自不待言。
三、經查：本件異議人甲○○駕駛上開車輛於前揭時、地與江陳
    金蓮所騎乘之車號ASD-360 號重型機車發生擦撞，致江陳金
    蓮受有臉部受傷、手腳擦傷，及乘客陳余貴美受有顱內出血
    之傷害等事實，除經江陳金蓮於警詢中指述外，並經交通事
    故發生時之目擊證人曾俊豪於員警以電話訪查時指述綦詳，
    且有道路交通事故現場圖、道路交通事故調查報告表、台北
    縣政府警察局淡水分局交通分隊訪查紀錄表各1 份及肇事現
    場暨車損照片計18幀在卷可稽。惟異議人否認有何肇事逃逸
    之交通違規，並以前揭情詞置辯；然查，江陳金蓮於警詢時
    指稱：當時伊騎乘機車載友人陳余貴美，由淡水往三芝方向
    行駛，騎在外側車道，被不明原因從左後方超車的車輛，輕
    微擦撞到機車把手及左後照鏡，致使機車不穩整個人往右滑
    倒，當時伊有抬頭看是一部小貨車，但該車並沒有停止下車
    查看還是繼續往前開等語（參見本院卷宗第26頁之93年10月
    7 日警詢筆錄），是依江陳金蓮上開所指述情節，足見上開
    2 部車輛發生擦撞當時，應有撞擊力，故於此種情形之下，
    異議人仍堅稱不知與江陳金蓮所騎乘之機車發生擦撞，實難
    令人採信；且目睹本件交通事故之證人曾俊豪於員警以電話
    訪查時亦指陳：伊是本件交通事故的報案人，當時伊是乘坐
    行駛於內側車道之遊覽車內，行經事故地點時，看到1 輛行
    駛於外側車道之小貨車欲超越1 輛機車時，該機車被擦撞倒
    地，伊清楚記下車號是KY-7891 號小貨車，白色車頭、綠斗
    篷式貨車，肇事後逃逸，於是伊馬上請遊覽車司機尾隨，在
    事故地點後方一不明路口遇紅燈，遇見該KY-7891 號車，按
    喇叭並告知該肇事司機其於後方路段肇事，有人受傷，該司
    機聽完就馬上迴轉，伊見肇事車已折返，便往石門方向行駛
    離開等語（參見本院卷宗第49頁之93年10月7 日訪查紀錄表
    ），核與江陳金蓮所述之情節大致相符，自堪採信。又異議
    人固否認其於案發當時知悉發生2 車擦撞之事，然其於警詢
    中業已供稱：是有1 遊覽車司機駕駛遊覽車至伊車子旁按喇
    叭，告知伊於後方路段肇事，伊得知消息後有停下來，但因
    怕被人誣賴所以並未折返回現場，而繼續往三芝方向行駛等
    語（參見本院卷宗第22頁之93年10月7 日警詢筆錄）；且其
    於本院調查時亦到庭陳稱：的確是有人告知伊有肇事，但伊
    認為伊沒有碰到他（指江陳金蓮）、因為伊怕被人嫁禍，且
    當時伊在趕時間送貨等語（參見本院卷宗94年5 月13日訊問
    筆錄），是依異議人上開前後供述可知，異議人於案發後確
    已經由目擊者之告知而知悉有與他人之車輛發生擦撞，自難
    以怕被人誣賴、又自認未與機車發生擦撞及當天駕駛之車輛
    未有與機車碰撞之痕跡云云，據為免責之事由。是異議人所
    辯，顯係事後卸責之詞，委無足採。衡以異議人在明知與江
    陳金蓮所騎乘之機車發生擦撞，並導致江陳金蓮、陳余貴美
    人車倒地之情況下，異議人竟未停車下來察看並進行救護，
    猶仍繼續駕車駛離，顯見其不思釐清車禍責任，亦無視是否
    因此致人受傷而須及時救助之可能情況，其主觀上顯有規避
    或懼於負擔相關責任，因而採取消極之逃避心態甚明。職是
    ，異議人於本件肇事後猶駕車駛離事故現場，容非僅係單純
    之離去，其主觀上應有逃逸之犯意無疑，異議人否認其有肇
    事逃逸之犯意云云，當無足取。綜上所述，異議人駕車肇事
    致人受傷而逃逸之違規情事，堪以認定。從而，原處分機關
    據以援引前開規定，裁處異議人吊銷駕駛執照，終身禁考，
    自屬有據。本件異議為無理由，應予駁回。
據上論斷，應依道路交通案件處理辦法第19條，裁定如主文。
中　　華　　民　　國　　94　　年　　5 　　月　　26　　日
                  交通法庭  法  官  陳  靜  茹
以上正本證明與原本無異。
如不服本裁定，應於裁定送達後5日內，向本院提出抗告狀。
　　　　　　　　　　　　　　書記官　廖  美  紅
中　　華　　民　　國　　94　　年　　5 　　月　　26　　日
